臺灣高等法院刑事判決　　　　　　　　　　　　　九十一年度上訴字第二二一六號
　　上　訴　人　己○○
　　即　被　告
　　　　　　　　乙○○
　　　　　　　　丙○○
　　　　　　　　戊○○
　　共　　　同
　　指定辯護人　本院甲○
右列被告等因強盜等案件，不服臺灣桃園地方法院八十八年度訴字第一六九號，中華
民國九十一年四月二十六日第一審判決（起訴案號：臺灣桃園地方法院檢察署八十七
年度偵字第一四七一六號），提起上訴，本院判決如左：
    主  文
原判決關於己○○妨害自由暨應執行刑部分，及乙○○、丙○○、戊○○部分均撤銷
。
己○○、乙○○、丙○○共同私行拘禁，己○○處有期徒刑柒月，乙○○累犯，處有
期徒刑捌月，丙○○處有期徒刑柒月。扣案鋸子貳支、鐵鎚壹支、已折斷之木棍壹支
及圓柱狀之椅腳木棍壹支均沒收。
戊○○幫助私行拘禁，累犯，處有期徒刑參月，如易科罰金以參佰元折算壹日。
其他上訴駁回。
己○○前開撤銷改判所處有期徒刑柒月與上訴駁回部分所處有期徒刑肆月，應執行有
期徒刑玖月。扣案鋸子貳支、鐵鎚壹支、已折斷之木棍壹支及圓柱狀之椅腳木棍壹支
均沒收。
    事  實
一、乙○○前於民國八十三年間曾因違反麻醉藥品管理條例案件，經台灣金門地方法
    院判處有期徒刑四月，並經福建高等法院金門分院駁回上訴確定，甫於八十五年
    五月二十日執行完畢。戊○○曾於八十二年間因妨害秩序及妨害自由罪，經臺灣
    桃園地方法院各判處有期徒刑四月，合併定執行刑為有期徒刑七月，並經本院駁
    回上訴確定，於八十四年九月十一日（原判決誤繕為十四日）執行完畢。
二、己○○基於意圖營利之概括犯意，自八十六年七月間起，先後多次提供其位於桃
    園縣桃園市○○路六十號八樓之十八之住處（原為紫苑茶坊）作為賭博場所，連
    續聚集丁○○、乙○○、丙○○、王清正、胡坤山、陳鼎芳、林天來等不特定人
    ，以「麻將筒子」為賭具，以俗稱「推筒子」之方式賭博財物，賭法為賭客中之
    四人輪流作莊，各發二張麻將筒子，以其數目大小比輸贏，押注金額不限，與莊
    家對賭輸贏，每次己○○並可從中抽取新台幣（下同）一千元抽頭金以營利。
三、己○○、乙○○、丙○○因案外人即賭客林天來於八十七年九月二十五日至上址
    賭博時，發現麻將筒子有做記號，懷疑其中有詐賭情事，且因歷次賭博大都由丁○○贏錢，由此推論丁○○為詐賭之人，為討回因遭丁○○詐賭而損失之金錢，
    遂於丁○○與己○○約定於翌日即八十七年九月二十六日討論是否有詐賭之事時
    ，即夥同不詳姓名年籍之成年男子三人，共同基於以私行拘禁剝奪他人行動自由
    及傷害他人身體之犯意聯絡，並由丙○○告知其友人戊○○，使戊○○基於在精
    神上給予丙○○支持，而幫助他人犯上開二罪之意思一同前往，上述具有共同及
    幫助犯意聯絡之七人即於八十七年九月二十六日晚上十一時許，先後至上開己○○之住處，由乙○○及丙○○購買空白本票一本，於丁○○進入上開賭博場所包
    廂內與己○○商討是否有詐賭情事時，己○○及乙○○稱丁○○應因詐賭償還一
    千二百萬元，然丁○○否認詐賭並不願交出上述金額，己○○即拉下鐵門拘禁丁○○，並由該三名姓名年籍不詳之成年男子分持本即置放於上址，屬己○○所有
    之鋸子二支、鐵鎚一支、已折斷之木棍一支及圓柱狀之椅腳木棍一支等物，毆擊
    丁○○，使丁○○受有頭部外傷、合併腦挫傷、雙側眼周圍挫傷併瘀血、鼻樑骨
    骨折、左上背挫傷、合併瘀血等傷害，因丁○○稱時值深夜無法聯絡親友調錢等
    語，其中一名姓名年籍不詳之成年男子即以鐵鎚敲打丁○○之手，恫稱：「如不
    交出金錢，將拿鋸子來鋸你。」、「如不交出金錢，將載至虎頭山做掉，讓你看
    不到明天之太陽。」等語，以此加害生命身體之事恐嚇丁○○，致生危害於安全
    ，丁○○因受上開脅迫，遂簽寫悔過書、並簽發票面金額各為三百萬元，票號為
    Ｎ0000000至○四四六○四號之本票共四張，並填寫抵押房屋債權書後，
    己○○、乙○○、丙○○等人始於翌日即八十七年九月二十七日上午八時許，由
    戊○○打開上址鐵門讓丁○○離去，丁○○共計被剝奪行動自由約九小時。後丁○○曾找尋警員郭介信從中協調，欲以三十萬元之代價拿回上開本票，然因乙○○不願答應，並未達成和解。嗣丁○○與乙○○約定於八十七年十月二日在桃園
    縣桃園市○○路四二號前交付款項時，經埋伏警員查獲前來取款之乙○○、丙○○，及陪同丙○○前往之戊○○，並在乙○○身上當場起獲上開丁○○簽發，票
    號為Ｎ0000000號之本票正本一紙、票號為Ｎ0000000至○四四六
    ○四號之本票影本（四張合印）一張、抵押權擔保書、悔過書、協議書影本各一
    張等物；並至桃園縣桃園市○○路六十號八樓之十八查扣染有血跡之座墊一個、
    鋸子二支、鐵鎚一支、已折斷之木棍一支及圓柱狀之椅腳木棍一支，又循線於八
    十七年十月三日凌晨一時許，至桃園縣桃園市○○○街八八號五樓之二查獲己○○，並在其身上起獲丁○○所簽發上開本票之票根及空白本票一本等物。
二、案經丁○○訴由桃園縣警察局移送臺灣桃園地方法院檢察署檢察官偵查起訴。
    理  由
一、訊據被告己○○、乙○○、丙○○等人固承認有在己○○位於桃園縣桃園市○○
    路六十號八樓之十八之住處以「麻將筒子」為賭具賭博，並於八十七年九月二十
    六日晚上在場；被告戊○○亦承認有於同前日在場之事實。惟均否認有何私行拘
    禁、傷害或恐嚇之犯行，己○○亦否認有何意圖營利供給賭博場所或聚眾賭博之
    犯行，己○○辯稱：每次賭博時抽取之一千元係賭客拜託其買檳榔、點心、飲料
    等所用，並未營利，且與乙○○、王瑞堂均辯稱：八十七年九月二十六日當天係
    丁○○主動找其等談判詐賭之事，並未對丁○○為傷害、恐嚇等行為，係由渠等
    不認識之該三名姓名年籍不詳之人所為云云。戊○○辯稱：伊與丙○○係朋友關
    係，八十七年九月二十六日因在丙○○住處，遂與丙○○一同前往，全程均在一
    旁等候，並未給予任何精神上或物質上之幫助云云。惟查：
  (一)、己○○右揭意圖營利自八十六年七月間起提供賭博場所及聚眾賭博之事實，業
      據其於偵查及原審審理時供承有提供上址住處予人賭博並抽取一千元，八十七
      年九月二十五日當天有丁○○、林天來、王清正、黃金釧、胡坤山、陳鼎芳等
      人在上址賭博之事實不諱（見偵查卷一第二十九頁反面、原審卷一第八十頁反
      面），核與共同被告丙○○於警訊中供稱：「‧‧據我所知是賭客每人抽頭一
      千元可在賭場內賭一夜不另抽頭，主持人是己○○，抽頭金也是給她。」、「
      因八十七年九月二十五日有人在己○○之賭場內詐賭，且主持人己○○稱二十
      六日要幫賭客處理詐賭之事，我也是遭詐賭而輸錢之人，所以當晚去看是何人
      詐賭。」等語相符（見偵查卷一第十八頁反面至十九頁），此並經告訴人丁○○於原審審理時到庭指稱：「我去己○○那裡賭博，都有付錢讓己○○抽頭。
      」等語明確（見原審卷二第六十九頁），再證人林天來於警訊時亦證稱：不認
      識丁○○等人，八十七年十月十五日是第一次經由己○○之邀約至上址賭博，
      賭場由己○○經營，每人抽頭一千元等語（見偵查卷二第四至第五頁）；證人
      胡坤山復到庭證稱：不認識林天來，八十七年九月二十五日有至現場賭博等語
      （見原審卷一第一五九頁反面、第一六Ｏ頁）；證人陳鼎芳於原審調查時證述
      ：不認識丁○○、丙○○等人，八十七年九月二十五日有至上址賭博，贏的人
      會讓己○○吃紅等語屬實（見原審卷二第八頁正反面）。是至上址賭博之人既
      非相互認識之友人，每人去的次數多寡不一，顯見己○○係聚集不特定之人至
      上址賭博。再參酌己○○抽取一千元之費用，據己○○於偵查中承稱：「‧‧
      每次玩時每人均先付新台幣一千元給我，當作水電、房租等費用，我也幫他們
      準備茶水及點心等。」、「‧‧本來每次抽五百元，後來改為一千元作為買點
      心香煙檳榔，這是一整天之抽頭金。」等語（見偵查卷一第二十九頁反面、第
      九十七頁面）。顯然高於一般人打麻將所需購買之飲料等茶水費，足見己○○
      確有營利之行為。雖其於本院審理時辯稱：「是他們給我的，叫我去幫他們買
      檳榔、點心，剩下的錢我有還給他們。」云云，惟己○○若僅提供友人賭博場
      所，而無營利之行為，又何需在賭場發生詐賭情事時，出面處理而給予賭客交
      代？足見己○○所辯，顯為卸責之詞，不足採信。
  (二)、丁○○於右開時、地遭私行拘禁、傷害及恐嚇，因而簽發上開本票、悔過書及
      抵押擔保書之事實，迭據告訴人丁○○於警、偵訊及原審審理時指述綦詳（見
      偵查卷一第三五至第四一頁、第一三四至第一三六頁、偵查卷二第八六至第八
      八頁、原審卷一第一Ｏ三至一Ｏ五頁、原審卷二第六十九頁、原審卷三第二十
      一頁），核與被告戊○○於警、偵訊及原審調查時供稱：當天伊與丙○○、己○○、乙○○均在場，先看到己○○與丁○○坐在包廂中談判，沒多久有三名
      年輕人走進來，其中有人說丁○○是郎中詐賭，就開始打丁○○，之後己○○
      又與丁○○談詐賭之事，期間有人下去買麵，伊也有吃，後來至第二天天亮時
      丁○○拿本票給乙○○之後就自己走了等語（見偵查卷一第二五頁、偵查卷二
      第一二六頁背面、原審卷第一五Ｏ頁反面至一五二頁反面），及被告丙○○於
      警、偵訊及原審、本院調查時供陳：丁○○被毆打後簽發每張面額為三百萬元
      之本票共四張、悔過書及房屋抵押書，上開本票中受款人為乙○○的共三張、
      己○○則一張，期間乙○○及己○○均在該店內到處走動，己○○還出去買東
      西回來給其等吃，丁○○被打之工具均係該處原有之物，丁○○簽發之本票係
      己○○叫伊去買，伊與乙○○當天一起去買的等語相符（見偵查卷一第十九頁
      、第七三至第七四頁、原審卷一第八十二頁、原審卷二第六十六頁、本院卷第
      九十三至九十四頁），足見告訴人上開指述非虛，且有丁○○簽發，面額均為
      三百萬元，票號為Ｎ0000000號之本票正本一紙、票號為Ｎ00000
      00至○四四六○四號之支票影本（四張合印）一張、及抵押權擔保書、悔過
      書、協議書影本各一張扣案可參，益見丁○○確有遭到私行拘禁及恐嚇之事實
      ，否則其何以甘願簽發數額高達一千二百萬元之本票及抵押權擔保書等物。雖
      戊○○於本院審理時辯稱丁○○寫悔過書、本票係在被打之前等語（見本院卷
      第一二四頁），然觀諸被告等所言前後反覆之情，此顯係為脫免刑責之詞，不
      足採為對渠等有利之認定。
  (三)、告訴人在上開地點受有前述傷害之事實，有桃新醫院之診斷證明書一紙在卷可
      稽（見偵查卷一第三十九頁），另警方將現場遺留之煙蒂、座墊採驗，與戊○○唾液、丙○○唾液、己○○唾液、乙○○唾液及丁○○血斑之ＤＮＡ進行比
      對之結果，與己○○、丙○○、戊○○唾液之ＤＮＡ型別、林中人血斑之ＤＮ
      Ａ型別均相符，此有內政部警政署刑事警察局八十七年十一月十六日（八七）
      刑醫字第七九一一一號鑑驗書一紙，且於現場亦發現有丁○○遺留之新竹區中
      小企業銀行自動櫃員機存戶交易明細表一紙附卷足憑（見偵查卷二第一二八頁
      、偵查卷一第四十五頁），足見丁○○確係在上址被毆，而被告己○○、丙○○及戊○○亦均在現場無訛。此外復有丁○○所受傷勢之照片三張、在現場查
      扣之木棍、鐵鋸、鐵鎚等兇器照片七張、沾有血跡之座墊及其餘查扣物品照片
      九張在卷可參（見偵查卷一第四十六至四十七頁、第五十五至至六十五頁），
      並扣有兇器鋸子貳支、鐵鎚壹支、已折斷之木棍壹支及圓柱狀之椅腳木棍壹支
      可資佐證，參酌上開扣案兇器均與丁○○所述被告用之兇器相符之，益見其上
      開遭傷害及恐嚇之指述屬實。
  (四)、被告四人雖均辯稱不認識毆打丁○○之人，該三人或係丁○○為實行苦肉計而
      自行找來云云，然上開地點既係己○○之住處，一般人自不得隨意進出，該不
      詳姓名年籍之人三人，若非經由己○○之同意或安排，何以得知在該時該地得
      自由進出現場？再己○○於丁○○被打至簽發本票乃至離去前，均可自由在該
      處進出，且外出買麵給其餘被告吃，顯見己○○對於該三名男子進入其住處毆
      打丁○○之事，毫無意外或驚恐之反應，此實與一般人於陌生人進入自己住處
      毆打他人時，為免遭受無妄之災會儘速想辦法報警之正常反應相悖。又該不詳
      姓名年籍之人若非與乙○○、己○○、丙○○等人相識，何以在丁○○被打後
      ，被告等仍能與丁○○繼續討論詐賭還款之事而不思將丁○○送醫包紮？且為
      何由丁○○簽發之本票四張，受款人分別為乙○○及己○○，而非該等不詳姓
      名年籍之人？又該三名不詳姓名年籍之人若非係他人教唆至現場毆打丁○○，
      何以均未自行攜帶兇器，而知悉店內有鐵鋸、鐵鎚等物可用，並知上開物品之
      置放地點？以上均與一般常理有違，況丁○○簽發之空白本票，係己○○要求
      丙○○於當日購買，為被告等所自承不諱（見本院卷第一二二頁、第一四九頁
      ），益見被告乙○○、己○○、丙○○三人，對於該日係要丁○○簽發本票以
      為詐賭之賠償，為免丁○○不從，故夥同其餘三人毆打丁○○以迫其就範乙節
      ，早有犯意聯絡及行為分擔。
  (五)、另據檢察官至案發現場實地模擬勘驗可知，案發地點最初係營業用之「紫苑茶
      坊」，最外面是鐵捲門、裡面是一般之不鏽鋼門，門打開中間為走道，左右兩
      邊共隔成五間包廂及一個櫃臺，一進大門即可清楚看見兩邊之包廂，包廂與包
      廂間以活動拉門隔開，並非完全阻隔，每間包廂頂距離天花板尚有約六十公分
      之空隙，且該樓層總坪數不大，其他包廂間之動靜，應可清楚知悉等情，業據
      檢察官製有勘驗筆錄、紫苑茶坊現場位置圖各一份、錄影帶一捲、及現場照片
      三十張在卷可證（偵查卷二第三十四至第四十八頁、第六十五至第八十頁）並
      經原審法院於九十年八月二十九日勘驗該現場錄影帶，做成勘驗筆錄無訛（見
      原審卷三第二十二頁）。是被告等四人，在上開狹小且未受阻隔之空間內，對
      於丁○○如何被打或恐嚇而簽發本票等情，均應相當清楚，據己○○辯稱：丁○○說認識那些陌生人叫伊先進房間，後來在房間裡聽到他們的吵架聲，伊聽
      到沒聲音，跑出去那些人就不見了云云。（見原審卷二第一五三頁反面、本院
      卷第一Ｏ九頁），乙○○辯稱伊是最後到場的，伊進去時都已經打完了云云。
      （見原審卷二第一五二頁、本院卷第一四九頁），丙○○及戊○○則辯稱其等
      均一直坐在櫃檯，沒有看見打架情形云云。（見原審卷二第一五Ｏ頁反面、本
      院卷第九十五頁），均係推委之詞，其真實性顯有可議之處，況渠等於上開期
      間，既均未報警或為免遭受波及，而儘速離開現場，益見其等與其餘毆打丁○○之三人間，實有犯意聯絡，更證其等所辯，均係卸責之詞，無一足採。
  (六)、於原審審理時，傳訊多名賭客調查發現，乙○○、己○○、丙○○及其餘賭客
      自八十六年間在上址賭博期間，多由丁○○贏錢，八十七年九月二十五日賭客
      林天來並發現麻將有被做記號，被告己○○、乙○○與丙○○因此在主觀上認
      為係丁○○詐賭，而欲向丁○○討回前因賭輸而業已給付之金額乙節，業經證
      人林天來於警訊及原審調查時證稱：八十七年九月二十五日有至上址與丁○○
      等人一起賭博，一小時左右就輸了四萬五千多元，後因發現麻將牌子上有做一
      點一點之記號，就說：其不玩了，並要己○○給伊一個交代，就先行離開等語
      （見偵查卷二第四至第五頁、原審卷一第一一六反面），證人王清正亦到庭證
      稱：與丁○○玩賭時伊大部分都輸，至於誰贏不記得，依稀記得八十七年九月
      二十五日時林天來曾經提醒麻將有問題，而麻將側面確實有類似針孔之小記號
      等語（見原審卷一第九十九頁反面）；證人胡坤山亦到庭證稱：從八十七年間
      開始至上址賭博，期間有與丁○○玩過推筒子，伊大部分都輸，丁○○贏多輸
      少，乙○○則輸多贏少等語（見原審卷一第一五九至一六Ｏ頁）；證人陳鼎芳
      亦到庭證稱：有在上址賭博，印象中幾乎都是丁○○贏，在玩推筒子期間並無
      發現丁○○有詐賭，但伊很納悶為何都是丁○○贏？伊前後輸了一百五十萬元
      等語（見原審卷二第九頁）屬實。又丁○○於案發當時簽發交付上開金額共一
      千二百萬元之本票後，曾找警員郭介信從中協調，欲以三十萬元之代價拿回本
      票等情，並據證人郭介信到庭證稱：丁○○係伊朋友之小舅子，丁○○有向伊
      提及被打及簽本票之事，伊有問他原因並要他報案，但丁○○說不想節外生枝
      ，伊原本想偵辦此案，但丁○○堅持不肯，後曾與丁○○及乙○○談和解之事
      ，乙○○有提出丁○○詐賭之事，並未達成和解，伊要丁○○想清楚如何解決
      ，後續發展伊就不清楚等語（見原審卷一第一Ｏ二至一Ｏ三頁）。是丁○○若
      無詐賭情事，自可委由警員郭介信偵辦此案，而不需負上開本票之債務，又何
      需遲至八十七年十月二日始決意報案？況乙○○若非自認為有此權利可向丁○○要求賠償，何以在警員郭介信出面協調時，仍堅持不能以三十萬和解，並提
      出丁○○詐賭之事，而非畏罪而儘速與丁○○達成和解？再參酌己○○自稱在
      上址共輸了二百八十多萬元，乙○○自稱其總共在上址輸了八、九百萬元，丙○○則輸了四、五十萬元，則上開被告三人賭輸之金額合計亦與丁○○簽發本
      票金額各三百萬元四張，共一千二百萬元，其中三張受款人為乙○○、一張為
      己○○之情狀大致相符，而林天來發現詐賭而要求己○○須予以交代，則己○○綜前所述認為丁○○詐賭，故要求其簽發本票，再將相關金額轉交與其餘賭
      客，亦與本件之事證大致相符。是己○○、乙○○、丙○○三人既認丁○○詐
      賭，而向丁○○索討其等因而賭輸之金額，其等主觀上自無意圖為自己或第三
      人不法所有之意圖。
  (七)、戊○○既未至上址賭博，亦未曾給付賭債予丁○○，故其並未若己○○、乙○○、戊○○等人，有以傷害、恐嚇及私行拘禁之方式，迫使丁○○簽發本票作
      為賠償之動機之犯罪意思。惟戊○○既自承：「‧‧他（丙○○）說他被人家
      詐賭，所以我也想去看看。」、「因丙○○打電話叫我自己騎機車過去，說有
      人要還錢所以我才騎機車過去（交款現場）。」（見本院卷第一一一、第一二
      三頁、原審卷一第八十二頁反面、偵查卷一第二十五頁反面）在卷，並經丙○○供稱：「取款時間是林（中仁）約的，打電話叫王（詩經）去，王說一人不
      敢叫我陪他去。‧‧胡（志發）同我過去，我叫他一起去看，‧‧」、「己○○打電話給我時，我正好與戊○○一起，所以我請他開車載我去己○○家。」
      （見偵查卷一第七十四頁反面、原審卷一第八十二頁、本院卷第一一一頁）。
      是戊○○於八十七年九月二十六日至現場之前，既知丙○○係前往談判詐賭之
      事，自可預見現場並非友人歡聚之和樂場所，反係易生爭執事端之是非場所，
      卻仍陪同丙○○前往，況其在現場目睹丁○○被毆打恐嚇簽發本票之事後，在
      其行動自由未受拘束之情況下，仍全程在場直至翌日早上始離開；於乙○○及
      丙○○欲拿取上開丁○○承諾之金額時，再度經丙○○通知而至現場，顯見其
      一再陪同其友人丙○○至相關現場，實有給予丙○○精神上鼓勵，而使丙○○
      加強至現場參與犯罪行為之決心，而有幫助他人犯罪之事實。況乙○○於偵查
      中既稱：當天最後好像是戊○○開門讓丁○○走（見偵查卷一第七一頁背面）
      等語，益見戊○○係能瞭解掌握案發當時狀況之人。綜上所述，被告四人辯解
      均不可採信，本件事證明確，被告四人犯行均堪以認定。
二、按刑法第三百零二條第一項之剝奪人行動自由罪與同法第三百零四條第一項之強
    制罪，其所保護之法益，固均為被害人之自由，惟前者重在保護個人之行動自由
；後者重在保護個人之意思自由。故如以私行拘禁或其他非法方法妨害人自由，
    縱其目的在使人行無義務之事，或妨害人行使權利，仍應逕依第三百零二條第一
    項論罪，並無適用第三百零四條第一項之餘地，最高法院二十九年度上字第三七
    五七號判例可資參照，是本件被告等人將被害人丁○○留置於上址之目的，雖係
    要求丁○○簽發本票而行無義務之事，然被告等人上開行為已達妨害被害人行動
    自由之程度，自應論以刑法第三百零二條第一項之罪。次按刑法第三百零二條第
    一項所謂以其他非法方法，剝奪人之行動自由，係對於同條項私行拘禁之補充規
    定，若於剝奪被害人之行動自由後將被害人拘禁於一定之處所，繼續較久之時間
    ，即屬私行拘禁，亦有最高法院八十六年度台上字第三六一九號判決可資參照。
    是本件被告等人剝奪被害人行動自由之時間約為九小時，且將該處鐵門拉下不准
    被害人離去，自係以私行拘禁之方式剝奪被害人之行動自由。又刑法第三百零五
    條之恐嚇罪，其保護法益亦為被害人之自由，行為人於私行拘禁或以其他非法方
    法剝奪人之行動過程中，有對被害人施加恐嚇行為，自屬包含於妨害行動自由之
    同一意念之中，縱其所為，合於刑法第三百零五條恐嚇危害安全罪之要件，仍應
    視為剝奪行動自由之部分行為，最高法院七十四年台上字第三四○四號判決意旨
    參照。是被告等人於右揭私行拘禁丁○○之過程中，施加恐嚇之行為，即應視為
    其私行拘禁之部分行為而不另論處。故核被告己○○、乙○○、丙○○所為，均
    係犯刑法第三百零二條第一項私行拘禁罪、同法第二百七十七條第一項之傷害罪
    ，其所犯上開二罪間，有方法結果之牽連關係，應依刑法第五十五條之規定，從
    一重之私行拘禁罪處斷。被告己○○、乙○○、丙○○與其餘姓名年籍不詳之成
    年男子三人間，有犯意聯絡及行為分擔，均為共同正犯。被告己○○、乙○○、
    丙○○傷害丁○○係為遂行私行拘禁之目的，上開二罪間有方法結果之牽連關係
    ，應依刑法第五十五條之規定，從一重之私行拘禁罪處斷。又被告己○○另犯刑
    法第二百六十八條之意圖營利供給賭博場所及聚眾賭博罪，其每次供給賭博場所
    及聚眾賭博之行為，均係基於一個賭博犯意之決定，以達成同一犯罪之各種舉動
    ，應屬法律概念之一行為。其以一行為而觸犯上開二罪名，屬想像競合犯，應從
    較重之意圖營利聚眾賭博罪處斷。其先後多次之意圖營利聚眾賭博犯行，均時間
    緊接，觸犯構成要件相同之罪名，顯均係基於概括犯意反覆實施，均為連續犯，
    應論以一意圖營利聚眾賭博罪，並依法加重其刑。被告己○○所犯上開私行拘禁
    與賭博罪間，犯意不同，罪名個別，應予分論併罰。至被告戊○○所為，則係犯
    同法第三百零二條第一項私行拘禁罪、同法第二百七十七條第一項傷害罪之幫助
    犯，其所犯上開二罪間有方法結果之牽連關係，應依刑法第五十五條之規定，從
    一重之幫助私行拘禁罪處斷。
三、公訴意旨雖認被告等人所為係犯懲治盜匪條例第五條第二項、第一項第一款之意
    圖為自己或第三人不法之所有，以強暴、脅迫等方法致使不能抗拒而取他人之物
    或使其交付而未遂之罪，惟按，強盜罪以有為自己或第三人不法所有之意圖為構
    成要件之一，若奪取財物係基於他種目的，而非出於不法所有之意思者，縱其行
    為不法，要不成立強盜罪（最高法院二十一年上字第十八號判例及台灣高等法院
    八十七年上訴字第三五六六號判決參照）。本件被告四人並無意圖為自己或第三
    人不法所有之意思，已如前述，自與公訴人所引法條之構成要件不符，惟本院認
    定之事實，與公訴人起訴之犯罪事實，其社會基本事實同一，自應由本院逕予變
更起訴法條。
四、被告乙○○及戊○○各有如事實欄所載之犯罪科刑執行情形，有本院被告全國前
    案紀錄表各一份在卷可稽，其於有期徒刑執行完畢後，五年內再犯本件有期徒刑
    以上之罪，應依刑法第四十七條規定加重其刑。戊○○係基於幫助之犯意觸犯私
    行拘禁罪及傷害罪，為幫助犯，應依刑法第三十條第二項規定減輕其刑，並依法
    先加而後減之。再按刑法第四十一條業已修正為：「犯最重本刑為五年以下有期
    徒刑之罪，而受六個月以下有期徒刑或拘役之宣告，因身體、教育、職業、家庭
    之關係或其他正當事由，執行顯有困難者，得以一元以上三元以下折算一日，易
    科罰金，但確因不執行所宣告之刑，難收矯治之效，或難以維持法秩序者，不在
    此限。」，並於九十年一月十日經總統公布，同年月十二日起施行，是被告戊○○犯後法律已有變更，惟適用新舊法比較結果，新法較有利於被告，依刑法第二
    條第一項前段之規定，應適用新法處罰，
五、原審就被告己○○妨害自由部分及被告乙○○、丙○○、戊○○部分，予以論科
    固非無見，惟被告丁○○簽發之在乙○○身上查扣之票號為Ｎ0000000至
    ○四四六○四號之本票影本一張，原審竟誤為係支票影本，與事實不符，容有未
    合。被告上訴否認犯罪，雖無理由，然原判決既有可議而無可維持，應由本院予
    以撤銷改判，爰審酌被告等人因認為被害人詐賭，夥同其餘三名姓名年籍不詳之
    人成年男子持鐵鋸、鐵鎚、木棍等物傷害被害人，並私行拘禁長達九小時，以達
    其索討被詐賭款之犯罪動機、目的、手段，並對被害人身心及社會治安造成之危
    害，及犯罪後之態度等一切情狀，分別量處如主文第二項、第三項所示之刑。並
    就己○○部分定其應執行之刑。及依修正後刑法第四十一條第一項前段規定，就
    被告戊○○所處徒刑部分，併諭知易科罰金之折算標準。至扣案鋸子貳支、鐵鎚
    壹支、已折斷之木棍壹支及圓柱狀之椅腳木棍壹支等物，均係己○○所有原即置
    放於其住處而供犯本罪所用之物，業據己○○及丙○○供承在卷，爰就共同正犯
    己○○、乙○○、丙○○部分，依刑法第三十八條第一項第二款予以沒收。原審
    就被告己○○聚眾賭博罪部分，以其事證明確，依刑法第五十六條、第二百六十
    八條，罰金罰鍰提高標準條例第一條前段之規定，並審酌被告己○○犯罪動機、
    目的、手段，及犯後態度等一切情狀，判處有期徒刑四月，且因被告另犯上開妨
    害自由罪經判處有期徒刑六月以上，並定其應執行刑，致不就上開賭博罪部分所
    處有期徒刑諭知易科罰金之折算標準，其認事用法尚無不合，量刑亦甚妥適，被
    告就該賭博罪部分上訴，指摘原判決不當，非有理由，應予駁回。又被告己○○
    上開妨害自由與賭博罪部分，係分論併罰，爰就各所處徒刑定其應執行有期徒刑
    九月，扣案鋸子貳支、鐵鎚壹支、已折斷之木棍壹支及圓柱狀之椅腳木棍壹支等
    物，依法併予沒收。
據上論斷，應依刑事訴訟法第三百六十九條第一項前段、第三百六十四條、第二百九
十九條第一項前段、第三百條、第三百六十八條，刑法第二條第一項前段、第二十八
條、第三百零二條第一項、第二百七十七條第一項、第五十五條、第二百六十八條、
第三十條第一項、第二項、第四十七條、第五十一條第五款、第三十八條第一項第二
款，修正後刑法第四十一條第一項前段，罰金罰鍰提高標準條例第一條前段、第二條
，判決如主文。
本案經檢察官陳維練到庭執行職務。
中      華      民      國     九十一   年      九      月       卅     日
                              台灣高等法院刑事第一庭
                                  審判長法  官  李  相  助
                        法  官  黃  聰  明
                                        法  官  魏  新  國
右正本證明與原本無異。
妨害自由部分如不服本判決應於收受送達後十日內向本院提出上訴書狀，其未敘述上
訴之理由者並得於提起上訴後十日內向本院補提理由書（均須按他造當事人之人數附
繕本）。
賭博罪部分不得上訴。
                                        書記官  賴  淑  真
中      華      民      國    九十一     年     十      月     一       日
附錄：本案論罪科刑法條全文
刑法第三百零二條
私行拘禁或以其他非法方法，剝奪人之行動自由者，處五年以下有期徒刑、拘役或三
百元以下罰金。
因而致人於死者，處無期徒刑或七年以上有期徒刑，致重傷者，處三年以上十年以下
有期徒刑。
第一項之未遂犯罰之。
刑法第二百七十七條
傷害人之身體或健康者，處三年以下有期徒刑，拘役或一千元以下罰金。
犯前項之罪，因而致人於死者，處無期徒或七年以上有期徒刑，致重傷者，處三年以
上、十年以下有期徒刑。
刑法第二百六十八條
意圖營利，供給賭博場所或聚眾賭博者，處三年以下有期徒刑，得併科三千元以下罰
金。
